臺灣基隆地方法院民事裁定  
110年度司繼字第524號
聲  請  人  柯聰明  

代  理  人  李亢和律師
上列聲請人聲請選任遺產管理人事件，本院裁定如下：
    主  文
聲請駁回。
聲請程序費用由聲請人負擔。
    理  由
一、按繼承開始時，繼承人之有無不明者，由親屬會議於一個月
    內選定遺產管理人，並將繼承開始及選定遺產管理人之事由
    ，向法院報明。無親屬會議或親屬會議未於前條所定期限內
    選定遺產管理人者，利害關係人或檢察官，得聲請法院選任
    遺產管理人，為民法第1177條、第1178條所明定。又利害關
    係人或檢察官聲請選任遺產管理人時，其聲請書應記載下列
    事項，並附具證明文件：一、聲請人。二、被繼承人之姓名
    、最後住所、死亡之年月日時及地點。三、聲請之事由。四
    、聲請人為利害關係人時，其法律上利害關係之事由，家事
    事件法第136條第1項定有明文。次按非訟事件之聲請，不合
    程式或不備其他要件，法院應以裁定駁回之。但其情形可以
    補正者，法院應定期間先命補正，非訟事件法第30條之1條
    定有明文。而家事非訟事件除別有規定外，準用非訟事件法
    ，家事事件法第97條規定甚明。又法院對非訟事件僅為形式
    審查而不作實體審認，選任遺產管理人之聲請屬非訟事件，
    而聲請人與被繼承人間親屬關係之存否既尚待確認，即不得
    假非訟程序認定實體法律關係，否則將可能發生裁判矛盾之
    情形，徒增當事人身分關係之紊亂。
二、本件聲請意旨略以：聲請人與被繼承人甲○○為具有血緣關係
    之兄弟，然被繼承人自幼被送走另報戶口，致無法確認雙方
    之兄弟關係。詎被繼承人於民國（下同）110年6月25日在其
    所有之屋內被發現已死亡多日，經通報警員處理，聲請人始
    知被繼承人死亡。被繼承人因無其他繼承人或繼承人所在不
    明，聲請人應為被繼承人之唯一繼承人，為確保聲請人之權
    利，爰依法聲請選任被繼承人甲○○之遺產管理人等語。
三、查聲請人主張其係被繼承人甲○○之兄弟，並聲請選任被繼承
    人之遺產管理人。惟查，依被繼承人甲○○之最新戶籍謄本所
    示，尚未記載有死亡登記，應無選任其遺產管理人之必要。
    縱被繼承人事實上已死亡，亦難認聲請人與被繼承人間有法
    律上之利害關係。蓋本院依職權函請戶政機關提供被繼承人
    之親屬之戶籍資料，經函覆據戶籍資料記載，被繼承人為林
    ○煌、林○之養子，此有基隆○○○○○○○○110年8月11日基中戶字
    第1100003658號函暨戶籍資料在卷可稽。故依相關戶籍資料
    所示，被繼承人與聲請人之生父雖同為「柯財源」，即使具
    人別之同一性，然其間之親屬關係已因被繼承人被收養而停
    止。又聲請人固稱日後欲提起確認兄弟關係之訴訟，然依法
    亦非以遺產管理人為被告，故尚難認聲請人與被繼承人間具
    法律上利害關係而屬利害關係人。本院遂於110年8月6日通
    知命聲請人應於文到10日內釋明其與被繼承人間法律上利害
    關係之事由，並提出相關證明文件，惟聲請人所提資料尚不
    足釋明其與被繼承人間有法律上利害關係之事由，揆諸首揭
    規定，聲請人之聲請於法即有未合，應予駁回。
四、爰依家事事件法第97條，非訟事件法第21條第1項規定，裁
    定如主文。
五、如不服本裁定，應於裁定送達後10日內向本院提出抗告狀，
    並繳納抗告費新臺幣1,000元。　　
中　　華　　民　　國　　110 　年　　8 　　月　　20　　日
                  家事法庭司法事務官　高湘雲